臺灣新竹地方法院行政訴訟判決
                                      109年度交字第226號
原      告  金企望  
被      告  交通部公路總局新竹區監理所


代  表  人  黃萬益  
上列當事人間違反道路交通管理處罰條例事件，原告不服被告中
華民國109年11月24日竹監新四字第51-QQ0000000號、第51-QQ00
00000號裁決，提起行政訴訟，本院判決如下：
    主  文
原告之訴駁回。
訴訟費用新臺幣參佰元由原告負擔。
    理  由
一、事實概要：
    原告所有車牌號000-000號普通重型機車（下稱系爭機車）
    於民國（下同）108年12月23日13時32分、同年月25日14時3
    0分許，停放在宜蘭市神農路之宜蘭大學旁人行道上（下稱
    系爭處所），經民眾拍照檢舉後，宜蘭縣政府警察局員警認
    其均有「在禁止臨時停車處所停車」之事實而分別逕行舉發
    ，嗣被告於109年11月24日依道路交通管理處罰條例（下稱
    道交條例）第56條第1項第1款之規定，以竹監新四字第51-Q
    Q0000000號、第51-QQ0000000號違反道路交通管理事件裁決
    書，各裁處原告罰鍰新臺幣（下同）600元（下稱原處分）
    ，原告不服，提起本件行政訴訟。
二、兩造聲明：
（一）原告：1.原處分撤銷。2.訴訟費用由被告負擔。
（二）被告：1.原告之訴駁回。2.訴訟費用由原告負擔。
三、兩造陳述：
（一）原告部分：
　  1.原告老舊機車一台，停於宜蘭大學(神農路)圍牆旁，因無
      法再使用，故長期停於該處。
　　2.原告分別被開違規罰款，因沒有當面收到罰單(通常警方
      都將罰單吊掛機車照後鏡上)，直到109年1月15日，在車
      上發現有一張違規罰單，隨即當下繳款處理。
　  3.原告做此申訴，實屬不知被罰，沒收到也沒看到罰單，該
      神農路圍牆旁停滿機車，也未見機車掛有罰單，致使原告
      以為在該處停車，應無違停問題。
　  4.一輛老舊車被罰二次違停，實讓人不平，何況前兩次的違
      停在完全不知情下，怎讓人心服等語。
（二）被告部分：
    1.按道交條例第3條第1款及第3款規定：「一、道路：指公
      路、街道、巷衖、廣場、騎樓、走廊或其他供公眾通行之
      地方。三、人行道：指為專供行人通行之騎樓、走廊，及
      劃設供行人行走之地面道路，與人行天橋及人行地下道。
      」、第7條之1規定:「對於違反本條例之行為者，民眾得
      敘明違規事實或檢具違規證據資料，向公路主管或警察機
      關檢舉，經查證屬實者，應即舉發。」、第56條第1項第1
      款規定：「汽車駕駛人停車時，有下列情形之一者，處60
      0元以上1,200元以下罰鍰：一、在禁止臨時停車處所停車
      。…」、第85條第1項規定：「本條例之處罰，受舉發違反
      道路交通管理事件之受處罰人，認為受舉發之違規行為應
      歸責他人者，應於舉發違反道路交通管理事件通知單應到
      案日期前，檢附相關證據及應歸責人相關證明文件，向處
      罰機關告知應歸責人，處罰機關應即另行通知應歸責人到
      案依法處理。逾期未依規定辦理者，仍依本條例各該違反
      條款規定處罰。」；道路交通安全規則第111條第1項第1
      款規定：「汽車臨時停車時，應依下列規定：一、…人行
      道…，不得臨時停車。」、第112條第1項第1款規定：「汽
      車停車時，應依下列規定：一、禁止臨時停車處所不得停
      車。」，分別有明文規定。
    2.本案經宜蘭縣政府警察局於109年8月10日以警交字第1090
      038074號函復：…三、按「道路交通安全規則」第3條第3
      款規定：「人行道：指為專供行人通行之騎樓、走廊，及
      劃設供行人行走之地面道路…」有明文規定。次查檢舉之
      連續性影片（照片）及現場設有人行道禁止停車標誌及公
      告(如附照片)，民眾檢具之違規證據資料明確，車牌明確
      可辨，本局依上開條例第56條第1項第1款規定舉發，尚無
      違誤。
    3.道交條例第90條之3第1項規定：「在圓環、人行道、交岔
      路口十公尺內，公路主管機關、市區道路主管機關或警察
      機關得在不妨害行人通行或行車安全無虞之原則，設置必
      要之標誌或標線另行規定機車、慢車之停車處所。」之規
      定，可知人行道以不得臨時停車或停車為原則，僅於主管
      機關另設有准允停車之標誌或標線，始得於該範圍內停放
      機車。經檢視舉發單位提供之檢舉影像，系爭處所未設置
      停車標誌或標線，爰系爭機車停放於人行道，違規事實明
      確。 
    4.另關於原告於起訴狀所陳「因沒有當面收到罰單(通常警
      方都將罰單吊掛機車照後鏡上)，直到109年1月15日，在
      車上發現有一張違規罰單，隨即當下繳款處理。…本人做
      此申訴，實屬不知被罰，沒收到也沒看到罰單，該神農路
      圍牆旁停滿機車，也未見機車掛有違罰單，故此致使本人
      以為…無違停問題」一節，經查本案(第QQ0000000號及第Q
      Q0000000號)係檢舉人依據道交條例第7條之1規定，檢具
      違規證據資料向警局提出檢舉，故機車上不會有「違規停
      車逕行舉發標示單」(俗稱白單)，而原告訴稱之另一案(
      第QQ0000000號案)，經查係員警到場查獲系爭車輛停放於
      人行道而駕駛人不在場，現場拍照採證並留白單於車上，
      故本案為民眾檢舉，另一案為員警逕行舉發，兩案舉發程
      序不同。
    5.綜上所陳，按行政罰法第7條第1項規定：「違反行政法上
      義務之行為非出於故意或過失者，不予處罰。」、同法第
      8條規定：「不得因不知法規而免除行政處罰責任。」，
      駕駛人停車本即應遵守交通法規之規定。本件經舉發單位
      查證違規屬實，被告所屬新竹市監理站依相關法規裁處應
      屬適法，本件原告之訴為無理由，請依法駁回原告之訴。
四、法院判斷：
（一）查前揭事實概要欄所載之事實，為兩造所不爭執，並有舉
      發照片、google街景圖、舉發違反道路交通管理事件通知
      單、原處分裁決書、機車車籍資料、機車駕駛人基本資料
      等件在卷為憑（本院卷第19、21、60、64、77、87、89、
      95、97頁），應堪信為真。是本件有所爭執者，即在於：
      原告是否有「在禁止臨時停車處所停車」之違規事實？
（二）按「人行道，不得臨時停車。」，道路交通安全規則第11
      1條第1項第 1款有明文規定。次按，「人行道：指為專供
      行人通行之騎樓、走廊，及劃設供行人行走之地面道路，
      與人行天橋及人行地下道。」、「汽車駕駛人停車時，有
      下列情形之一者，處600元以上1,200元以下罰鍰：一、在
      禁止臨時停車處所停車。」、「在圓環、人行道、交岔路
      口十公尺內，公路主管機關、市區道路主管機關或警察機
      關得在不妨害行人通行或行車安全無虞之原則，設置必要
      之標誌或標線另行規定機車、慢車之停車處所。」，道交
      條例第3條第3款、第56條第1項第1款、第90條之3第1項亦
      分別訂有明文。由上開規定可知，人行道係指為專供行人
      通行之範疇，故除非有劃設停車格之外，人行道係屬禁止
      臨時停車之處所。復按，道路交通標誌標線號誌設置規則
      第169條第4項：「本標線禁止時間為全日24小時，如有縮
      短之必要時，應以標誌及附牌標。」之規定可知，繪設禁
      止臨時停車紅線之區域，除經交通主管機關衡酌各該區域
      具體交通狀況及需求而釐定例外開放之時段外，不論何時
      均禁止臨時停車或停放車輛，以維護社會大眾使用道路之
      秩序，並確保人車通行之順暢與安全，合先敘明。
（三）經查，原告所有之系爭機車於如事實概要欄所示時間停放
      在系爭處所處之人行道乙節，已如前述，並為原告所自承
      ，而原告既為領有合格駕駛執照之人，對於人行道之設置
      目的及使用限制此一重要交通規則，自不可諉為不知，從
      而，系爭處所之人行道既未經主管機關劃設車格准允停車
      ，即屬禁止臨時停車之處所，原告未遵守上開規定而將系
      爭機車停放於該處，堪認確有在禁止臨時停車處所停車之
      違規事實無訛。
（四）次查，原告雖稱因機車上未見罰單，故不知該處不得停車
      云云。惟按，於人行道上停放車輛勢必將影響行人順暢通
      行，又在法治國家遵守法規為每一國民之責任，原告自不
      得以機車上未掛有罰單（即所謂白單）為由而得主張不罰
      ，況本件違規停車，均係民眾檢舉後為警舉發，有宜蘭縣
      政府警察局109年8月10日及109年11月6日函在卷可稽，其
      機車上當無有原告所稱之罰單。至於原告稱係因系爭機車
      無法使用始停於系爭處所云云，縱認屬實，亦無礙於其有
      在禁止臨時停車處所即人行道停車之事實，所陳均難採撤
      銷原處分之理由。
（五）綜上，原告於前揭時、地停放系爭機車，確均有「在禁止
      臨時停車處所停車」之違規行為，核其事證已臻明確，舉
      發機關據以製單舉發，被告並依道交條例第56條第1項第1
      款規定，以原處分各裁處原告罰鍰600元，核無違誤。是
      原告訴請撤銷原處分，為無理由，應予駁回。又本件訴訟
      得不經言詞辯論為之，併予敘明。
（六）兩造其餘攻擊防禦方法及舉證，於本判決結果不生影響，
      無贅述必要，併予敘明。　　　
五、據上論結，本件原告之訴為無理由，依行政訴訟法第98條第
    1項前段、第237條之7、第237條之8第1項，判決如主文。
中　　華　　民　　國　　110 　年　　4 　　月　　20　　日
                  行政訴訟庭  法　官  張百見
以上正本係照原本作成。
如對本判決上訴，非以其違背法令為理由，不得為之，且須於判
決送達後20日內向本院提出上訴狀。
中　　華　　民　　國　　110 　年　　4 　　月　　20　　日
                              書記官  林盈伸